臺灣苗栗地方法院交通事件裁定　 94年度交聲字第147 號
移送機關　　交通部公路總局新竹區監理所苗栗監理站
異　議　人
即受處分人　甲○○
上列異議人因違反道路交通管理處罰條例案件，對於交通部公路
總局新竹區監理所苗栗監理站於民國92年6 月20日以竹監苗字第
裁54-F00000000號所為之裁決處分（原舉發案號：苗栗縣警察局
90年5 月17日苗縣警交字第F00000000 號），聲明異議，本院裁
定如下：
    主  文
原處分撤銷。
    理  由
一、按道路交通安全規則第90條規定：駕駛人駕駛汽車，應遵守
    道路交通標誌、標線、號誌之指示，並服從執行交通勤務之
    警察或依法令執行指揮交通及交通稽查任務人員之指揮。及
    同上規則第93條第1項第1款規定：行車速度，依速限標誌或
    標線之規定，無標誌或標線者，應依左列規定：一、行車時
    速不得超過50公里。但在未劃設車道線、行車分向線之道路
    ，或設有快慢車道分隔線之慢車道，時速不得超過40公里。
    又按汽車駕駛人，行車速度，超過規定之最高時速，處新臺
    幣1,200 元以上2,400 元以下罰鍰。道路交通管理處罰條例
    第40條第1 項第1 款定有明文。再按，處理違反道路交通管
    理事件，有關文書送達之程序，依行政程序法之規定；對於
    應送達處所不獲會晤應受送達人時，得將文書付與有辨別事
    理能力之同居人、受僱人或應送達處所之接收郵件人員；違
    反道路交通管理事件統一裁罰標準及處理細則第五條、行政
    程序法第73條第1 項亦定有明文。
二、原處分意旨略以：異議人即受處分人甲○○於民國90年5 月
    9 日下午3 時11分，駕駛車牌號碼GT-6939 號之自用小客車
    ，在苗栗縣後龍鎮西濱、苗11線口北向前，因限速每小時80
    公里，經測速時速102 公里，超速22公里之違規，經苗栗縣
    警察局交通隊以逕行舉發，於90年5 月17日以苗縣警交字第
    F00000000 號違反道路交通管理事件通知單舉發，嗣異議人
    未於應到案日期前依法繳納罰鍰，經原處分機關於92年6 月
    20日以竹監苗字第裁54- F00000000 號裁決書裁決，裁處異
    議人罰鍰新台幣（下同）2,400 元，並依第63條第1 項記違
    規點數1 點。罰鍰限92年7 月20前繳納。逾期不繳納時之處
    理：：自92年7 月21日起易處吊扣駕駛執照3 個月，並限
    於92年8 月4 日前繳送。92年8 月4 日未繳送駕駛執照者
    ，自92年8 月5 日起易處吊銷，並逕行註銷駕駛執照。駕
    駛執照吊（註）銷後，自92年8 月5 日起1 年內不得重新考
    領駕駛執照。
三、異議意旨則略以：苗栗監理站掛號催繳，係由異議人之中度
    智障女兒翁雅旗簽收，事後並未轉交給異議人，致使逾期，
    被註銷駕駛執照，因此聲明異議，請求撤銷原處分云云。
四、經查：異議人於上開時間、地點，駕駛上開自用小客車，因
    上開違規，經原舉發機關逕行舉發，以上開違反道路交通管
    理事件通知單舉發，嗣異議人未於應到案日期前依法繳納罰
    鍰，經原處分機關於92年6 月20日以竹監苗字第裁54-F0000
    0000號裁決，裁處異議人罰鍰2,400 元及逕行註銷駕駛執照
    之事實，有苗栗縣警察局90年5 月17日苗縣警交字第F00000
    000 號號違反道路交通管理事件通知單、裁決書、送達證書
    各1 紙在卷可按，且異議人對於前開違規之事實，並不否認
    ，堪認有此違規事件。然異議人抗辯如上，經查，按裁決書
    為書面之行政處分，依照行政程序法第10 0條規定，書面之
    行政處分，應送達相對人，而原舉發機關於92年6 月20日以
    掛號郵寄至異議人戶籍地址即「苗栗縣後龍鎮○○路135 之
    7 號」，由翁雅旗代為簽收，有送達證書在卷可證，而翁雅
    旗為中度智障者，領有中華民國身心障礙手冊，亦有該身心
    障礙手冊在卷可證，依據該身心障礙手冊記載，翁雅旗障礙
    類別為：智障、障礙等級為：中度，鑑定日期為：85年9 月
    7 日等，依行政程序第73條第1 項之規定，應將文書付與有
    辨別事理能力之同居人，因此翁雅旗既然於85年間鑑定為中
    度智障者，其欠缺辨別事理能力明確，因此原處分機關上開
    裁決書並沒有合法送達，且按以書面方式發布的行政處分（
    本件違規通知單）採到達主義，需行政處分的文書到達相對
    人住居所、事務所、營業所或就業時所作為生效的時點，而
    書面行政處分到達相對人處所，必須透過「送達」。而送達
    一般而言有機關自行送達、交郵政機關送達、囑託送達、留
    置送達、寄存送達、公示送達等。而本案裁決書既然因由中
    度智障者代收而送達不合法，尚未生效。對於異議人而言，
    該裁決對其既然尚未生效，異議人自無從在應到案日期前遵
    期到案繳納罰緩，是此等異議人無從遵期到案之事由，乃屬
    不可歸責於異議人，自不應使異議人因此承受被處罰不利益
    之結果。原處分機關未予詳查，逕以異議人逾應到案日期未
    指定駕駛人，遽予裁罰異議人，容有未洽。綜上，本件聲明
    異議為有理由，原處分因前開所述瑕疵，自難維持，應予撤
    銷。另本件原處分經撤銷後，應由原處分機關請苗栗縣警察
    局交通隊補證「舉發違反道路交通管理事件通知單」是否合
    法送達（有無翁雅期代簽收之情形），如合法送達後，才可
    逕行裁決，另行將裁決書送達異議人，視異議人是否繳納與
    否，再由原處分機關另為適法處理，附此敘明。
五、據上論結，應依道路交通案件處理辦法第20條前段，裁定如
    主文。
中　　華　　民　　國　　94　　年　　12　　月　　15　　日
                  交通法庭      法  官  張珈禎
以上正本證明與原本無異
如不服本裁定應於送達後5 日內向本院提出抗告狀
                                書記官  黃雅琦
中　　華　　民　　國　　94　　年　　12　　月　　19　　日
